臺灣花蓮地方法院民事裁定
110年度監宣字第198號
聲  請  人  甲○○  


相  對  人  乙○○  

上列當事人間聲請監護宣告事件，本院裁定如下：
    主  文
宣告乙○○（女，民國○○○年○月○日生，身分證統一編號：Z000000
000號）為受輔助宣告之人。
選定聲請人為相對人之輔助人。
相對人為下列行為，需得輔助人之同意：（一）金額或價額新臺
幣伍仟元以上之法律行為。（二）辦理信用卡、現金卡、悠遊卡
或其他非現金支付工具。（三）締結保險契約。
程序費用由相對人負擔。
    理  由
一、聲請意旨略以：聲請人為相對人之女，相對人因血管性失智
    症，致不能為意思表示或受意思表示，亦不能辨識其意思表
    示之效果，已達受監護宣告之程度，爰依民法第14條及家事
    事件法第164條等規定，聲請准予對相對人為監護宣告，並
    選定聲請人為其監護人，及指定關係人即相對人之兄林顯禕
    為會同開具財產清冊之人等語。如未達應受監護宣告之程度
    ，同意轉為輔助宣告等語。
二、相對人為意思表示或受意思表示，或辨識其意思表示效果之
    能力顯有不足，但未達應受監護宣告之程度。
　　㈠按對於因精神障礙或其他心智缺陷，致其為意思表示或受
      意思表示，或辨識其意思表示效果之能力，顯有不足者，
      法院得因本人、配偶、四親等內之親屬、最近一年有同居
      事實之其他親屬、檢察官、主管機關或社會福利機構之聲
      請，為輔助之宣告，民法第15條之1第1項定有明文。次按
      ，法院對於監護宣告之聲請，認為未達應受監護宣告之程
      度，而有輔助宣告之原因者，得依聲請或依職權以裁定為
      輔助之宣告；法院為前項裁定前，應使聲請人及受輔助宣
      告之人有陳述意見之機會，民法第14條第3項、家事事件
      法第174條第1項及第2 項亦定有明文。
　　㈡經查，聲請人上開主張，業據其提出親屬系統表、同意書
      、印鑑證明、親屬會議記錄、戶籍謄本、中華民國身心障
      礙證明、佛教慈濟醫療財團法人花蓮慈濟醫院診斷證明書
      為證。而本院於民國110年12月17日在鑑定人丙○○醫師前
      訊問相對人，相對人乘坐輪椅，行動不便需他人協助，意
      識清醒，可回應指令，可以回答自己年籍資料、指認在場
      親人，並知悉所在何處，不知當日日期，對於簡單數算無
      法完全正確回答，能回答簡單交易問題，知悉總統及縣長
      姓名。又經鑑定人鑑定後認：相對人乘坐輪椅，外表儀容
      整潔，態度可配合，情緒平穩，語言表達及理解能力不佳
      ，思考內容邏輯差，偶爾會有不具脈絡性的陳述。受測時
      注意力及專注力不穩定，反應速度偏慢。相對人因腦中風
      導致認知功能減退，CASI總分70分，低於切截分數79分，
      顯示有認知表現缺損。評估相對人為血管性失智症，為意
      思表示或受意思表示，或辨識其意思表示效果能力顯有不
      足，無回復可能性等語，此有佛教慈濟醫療財團法人花蓮
      慈濟醫院精神鑑定報告書在卷足按（見本院卷第84頁至第
      86頁）。
　　㈢是本院依上開事證及鑑定人意見，認相對人雖因患有失智
      症，致其認知功能受損，但非完全不能為意思表示、受意
      思表示或不能辨識其意思表示之效果，未達應受監護宣告
      之程度。惟相對人對社會價值判斷能力受損，而使其為意
      思表示及受意思表示、辨別意思表示效果之能力，顯有不
      足，仍有受輔助之必要，考量聲請人表示如未達監護宣告
      程度，同意改為輔助宣告等語之意見（見本院卷第64頁）
      ，參照上開規定及說明，爰依職權對相對人為輔助宣告。
四、又本院依職權函請維安社會工作師事務所進行訪視，據函覆
    略以：聲請人現與相對人同住，房屋為聲請人所購買，相對
    人房間空間寬敞，衛浴與廚房亦可供相對人乘坐輪椅方便行
    動。相對人對於自己生活尚有自理能力，平日參與日照服務
    ，周五會搭乘復康巴士至醫院復建，亦會不定時參與直銷或
    與朋友聊天。聲請人有中度憂鬱症，目前從事室內設計工作
    ，相對人生活費用係由補助及津貼支應等語，此有維安社會
    工作師事務所成年人之監護宣告案件之訪視評估報告在卷可
    查（見本院卷第72頁至第80頁）。本院審酌上開訪視報告內
    容及聲請人、相對人之陳述，認相對人身心狀況已達輔助宣
    告之之程度，已如前述，而相對人亦表明願意由聲請人擔任
    其輔助人，聲請人雖本身亦有身心狀況，但尚能進行通常之
    社會往來及工作，且輔助人之功能僅在協助確認受輔助宣告
    人之法律行為，其任務較諸需代行決定事務之監護任務為輕
    ，本院認聲請人尚有足夠之能力負擔輔助任務；相對人現受
    照顧狀況良好，足見若延續過往照顧之模式，亦屬對相對人
    有利。相對人除聲請人外別無其他最近親屬，而相對人亦表
    示自己年老經常記憶不佳，同意由聲請人擔任輔助人，足見
    相對人與聲請人亦已對於上開安排有一定之共識。故本院認
    由聲請人擔任相對人之輔助人，符合受輔助宣告人之最佳利
    益，核無不當，爰選定聲請人擔任受輔助宣告人之輔助人。
    又相對人曾有不理性花費及不合理投保保險之行為，本院審
    酌聲請人所陳過往相對人之消費紀錄，認以5,000 元以上消
    費需得輔助人同意為適當；又相對人未來辦理信用卡、現金
    卡、悠遊卡或其他非現金支付工具，或與他人締結保險契約
    ，均需得輔助人之同意，以維受輔助宣告人之最佳利益，爰
    裁定如主文。
五、依家事事件法第164條第2項，裁定如主文。
中　　華　　民　　國　　111 　年　　3 　　月　　11　　日
            家事法庭    法  官    何効鋼
以上正本係照原本作成。
如對本裁定抗告，須於裁定送達後10日之不變期間內，向本院提
出抗告狀，並繳納抗告費新臺幣1,000元。
中　　華　　民　　國　　111 　年　　3 　　月　　11　　日
                        書記官    許家昌